【裁判字號】    97,上訴,51
【裁判日期】    970507
【裁判案由】    違反毒品危害防制條例
【裁判全文】
臺灣高等法院花蓮分院刑事判決          97年度上訴字第51號
上  訴  人  臺灣花蓮地方法院檢察署檢察官
被      告  甲○○
                    （另案於臺灣花蓮監獄執行中）
指定辯護人  蔡文欽律師
上列上訴人因被告違反毒品危害防制條例案件，不服臺灣花蓮地
方法院96年度訴字第427號中華民國97年1月8日第一審判決（起
訴案號：臺灣花蓮地方法院檢察署96年度偵字第4118號），提起
上訴，本院判決如下：
    主  文
上訴駁回。
    理  由
一、公訴意旨以：被告甲○○意圖營利，基於販賣第二級毒品之
    犯意，自95年10月起至11月中旬止，在花蓮縣花蓮市○○○
    路「長頸鹿電子遊藝場」內，每次販賣新臺幣（以下）1,00
    0元至2,000元不等之安非他命予林韋良共5次，因認被告涉
    犯毒品危害防制條例第4條第2項之販賣第二級毒品罪嫌等語
    。
二、本件公訴人認為被告涉有上開販賣第二級毒品罪嫌，無非以
    證人林韋良於警詢中之證述資為論據。
三、訊據被告甲○○固不否認與林韋良相識，惟堅詞否認有販賣
    安非他命予林韋良之犯行，並辯稱：並沒有販賣安非他命予
    林韋良，而且從來沒有在長頸鹿遊藝場交易過毒品等語。
四、經查：
(一)證人林韋良於原審審理時具結證稱：伊於95年10、11月時，
    去長頸鹿遊藝場找被告，透過被告聯絡其年籍姓名不詳綽號
    為阿○的朋友，約等1個鐘頭，阿○才會前來，與伊洽談購
    買之金額並交付毒品，錢是交給阿○，毒品也是阿○所交付
    ，5次之中只有買到2次，每次約1,000元，警詢中雖然說是
    向被告購買，但是伊並非那個意思，因為伊不認識阿○，只
    認識被告，所以伊才在警詢時這樣說等語（詳原審卷第85頁
    至第89頁）。是依證人林韋良上開證述內容以觀，顯見販賣
    第二級毒品安非他命予證人林韋良者係被告之友人阿Ｏ，而
    非被告。再依證人林韋良所言，固足認定證人林韋良向被告
    之友人阿Ｏ購買第二級毒品安非他命，乃被告所介紹，但此
    介紹行為，或係基於幫助施用者之犯意，或係基於幫助販賣
    之犯意，或係基於與販賣者共同意圖營利之犯意聯絡，其犯
    意不一而足，故須有其他證據始足認定此犯意，但本件遍查
    全卷，並無證據足資證明被告與其友人阿Ｏ有何意圖營利販
    賣之犯意聯絡，故尚難僅因被告為證人林韋良介紹販毒之事
    實，即遽認被告有販賣第二級毒品之行為。檢察官上訴意旨
    雖稱被告與該阿Ｏ之人至少有販賣第二級毒品之犯意聯絡云
    云（詳上訴書一之 (一)所載），但並未提出任何證據證明
    此節，是其此部分上訴理由，洵難採認。
(二)次按施用毒品者所稱其向某人買受毒品之指證，不得作為有
    罪判決之唯一證據，仍須調查其他必要之證據，以察其是否
    與事實相符；蓋毒品買受者之指證，其憑信性於通常一般人
    已有所懷疑，尚難確信其為真實，況依毒品危害防制條例第
    17條之規定，其供出毒品來源因而破獲者，復得減輕其刑，
    則其指證之真實性猶有疑慮，是施用毒品者之指證，其真實
    性有待其他必要證據加以補強。所謂必要之補強證據，固不
    以證明販賣毒品犯罪構成要件之全部事實為必要，但以與施
    用者之指證具有相當之關聯性為前提，其經與施用者之指證
    綜合判斷，已達於通常一般人均不致有所懷疑，而得確信施
    用者之指證為真實者，始得為有罪之認定，此最高法院著有
    97年度台上字第277號判決可資參酌。查，證人林韋良於警
    詢中固指稱：於95年10月份向甲○○購買第二級毒品安非他
    命3次，購買金額約1、2千元不等（每0.1公克1千元），11
    月中旬（正確日期不詳）向甲○○在花蓮市○○○路長頸鹿
    遊藝場購買二級毒品2次，每次購買1、2千元不等等語（警
    卷第44、45頁），縱符刑事訴訟法第159條之2所定有較可信
    之特別情況，而具有證據能力，然被告始終否認販賣安非他
    命予林韋良，亦否認到過長頸鹿遊藝場，而全案迄今除證人
    林韋良之證述外，並未查得其他任何具體事證（如被告販賣
    安非他命予林韋良之監聽譯文或扣案毒品等）可得補強證人
    林韋良之證述屬實，是依上開最高法院判決意旨，自不能單
    憑證人林韋良之唯一指證，而遽論被告於罪。且檢察官上訴
    意旨請求調閱證人林良韋第1次警詢筆錄及傳喚本案承辦警
    員到庭作證，以證明證人林韋良警詢中之證述具有較可信之
    特別情況等，依上說明，本院認亦顯無必要，併此說明。檢
    察官執此理由提起上訴，指摘原判決不當，自非可採。
(三)末按販賣第一級毒品罪之刑責固較重於販賣第二毒品之刑責
    ，但此與被告是否承認犯罪無涉，是原審判決理由四所論及
    ：「況參之被告前於95年11月間起至96年3月間止，因販賣
    第一級毒品34次及轉讓第一級毒品2次，經本院分別判處販
    賣第一級毒品34罪，各處有期徒刑15年2月，及轉讓第一級
    毒品2罪，各處有期徒刑1年2月，均減為7月，並定應執行刑
    20年，被告於上開販賣及轉讓第一級毒品之案件中及本件轉
    讓第二級毒品之部分，於偵查及審理中均坦承不諱，有本院
    96年度訴字第30 0號刑事判決乙份在卷可稽，衡情被告於上
    開法定刑較重之案件均坦承不諱，如確有販賣第二級毒品予
    林韋良，當不致僅否認該部分犯行」等語（原審判決第4頁
    第11行至第20行），固有未洽，然此就被告是否有販賣第二
    級毒品之犯行並不具何關連性，是檢察官上訴意旨據以指摘
    原判決不當，亦無可取，附此說明。
五、綜上所述，本件除證人林韋良不利於被告之陳述之外，並無
    其他足資證明其不利於被告之陳述所指之犯罪事實確具有相
    當程度真實性之證據可資擔保，殊難單憑林韋良所為不利於
    被告之唯一供述，遽論被告於罪。此外，復查無其他積極事
    證足以證明被告確有如公訴意旨所指犯行，自屬不能證明被
    告犯罪。基此，原審為被告無罪之判決，並無不合。檢察官
    上訴意旨，猶僅執證人林韋良警詢中之供述為其認定被告犯
    罪之證據，並未提出其他證據足以證明被告有公訴意旨所指
    之犯罪事實，且其據為上訴之理由，難以採認，復如上述，
    是其上訴為無理由，應予駁回。
六、至被告所犯轉讓第二級毒品陸罪，經原審各判處有期徒刑8
    月，減為有期徒刑4月部分，未據檢察官及被告提起上訴，
    已告確定，併此敘明。
據上論斷，應依刑事訴訟法第368條，判決如主文。
本案經檢察官乙○○到庭執行職務。
中    華    民    國    97    年    5     月    7     日
                  刑事庭審判長法  官    謝志揚
                              法  官    林慶煙
                              法  官    許仕楓
上列正本證明與原本無異。
如對本判決不服，應於送達後10日內，向本院提出上訴狀。（應
抄附繕本）
                              書記官    李閔華
中    華    民    國    97    年    5    月     7     日


司法院資訊處製作；財團法人民間司法改革基金會備份。
